臺灣板橋地方法院刑事判決　　　　　　　　　　　　　九十年度訴字第一八二二號
　　公　訴　人　臺灣板橋地方法院檢察署檢察官
　　被　　　告　丁○○
　　指定辯護人　甲○
右列被告因懲治盜匪條例等案件，經檢察官提起公訴（九十年度偵字第一四九九四號
），甲○判決如左：
    主  文
丁○○意圖為自己不法所有，以強暴、脅迫，致使不能抗拒而使他人交付其物，處有
期徒刑柒年壹月。
    事  實
一、丁○○意圖為自己不法之所有，於民國九十年九月九日下午六時二十分許，在臺
    北縣中和市○○路一五七號「國光郵局」前，以其所撿拾之水果刀一把，自後抵
    住正在該郵局所設置之自動付款設備提錢之乙○○（原名吳雅惠）之腰部，脅迫
    乙○○交出財物，乙○○大喊「強劫」，並欲推開丁○○，丁○○則嚇令「不要
    叫」，且基於傷害之犯意，持水果刀割傷乙○○，致乙○○受有左手上臂二處刀
    傷及左手手腕一處刀傷（起訴書誤載為腹部鈍挫傷、四肢多處瘀青），而以此強
    暴方式，致使乙○○不能抗拒，將其所有之皮包（內有現金新台幣《下同》五百
    元《起訴書誤載為四百元》、郵局金融卡、中國信託商業銀行金融卡、遠東商業
    銀行信用卡、台新銀行信用卡、國民身分證、機車駕駛執照、健保卡、學生證）
    丟往地面，丁○○隨即拾起皮包，乙○○則乘隙逃離，而丁○○於強取乙○○之
    皮包得手後，即騎乘車牌號碼ＧＫＰ─０五三號重機車沿民德路往土城市方向逃
    逸，適為機車騎士丙○○在場目擊，亦騎機車尾隨在後，於追至民德路與和平街
    口時，發覺丁○○將前開水果刀丟入附近之資源回收桶內，將所穿著之牛仔背心
    棄置附近水溝，並將所騎乘之上開機車丟在路旁，而改搭計程車離去，丙○○即
    記下該機車之車牌號碼報警，嗣經警循線查獲丁○○，並在民德路與和平街口起
    出上開水果刀一把及牛仔背心一件，而丁○○盜匪所得財物，其中現金部分，丁
    ○○已消費四百元，所餘之一百元已由乙○○於九十年九月十日領回，其餘財物
    則由丁○○丟棄在亞東紀念醫院之垃圾桶內。
二、案經乙○○訴由臺北縣警察局中和分局報請臺灣板橋地方法院檢察署檢察官偵查
    起訴。
    理  由
一、訊據被告丁○○坦承持水果刀抵住乙○○的腹部，要乙○○拿錢出來，而於乙○
    ○跌在提款機前，他的手將皮包放開，伊才去拿他的皮包之事實（詳甲○九十年
    十月二十六日訊問筆錄），惟否認有何傷害犯行，辯稱伊沒有拿刀割傷乙○○，
    是乙○○自己跑過馬路時跌倒受傷的云云。經查：
    (一)被告持水果刀脅迫被害人乙○○交出財物，並持水果刀割傷乙○○，而取得財
      物之事實，業據被告於偵查中供承在卷，核與被害人乙○○於警訊及甲○審理
      時之指訴情節相符，茲就被告之供述、被害人之指訴分述如左：
      (1)被告於偵訊時供述「在九月九日下午六時二十分左右，我持水果刀在中和市
        ○○路一五七號國光郵局之提款機處，我用刀抵住被害人的腰部叫他交出財
        物，被害人不從我就與他發生扭打，我動手去搶財物，並持刀割傷被害人」
        （參見偵查卷第三十三頁反面）。
      (2)被害人於警訊時指稱「我是於九十年九月九日十八時二十分許，在中和市○
        ○街一五號國光郵局提款機前，正要持金融卡領錢時，突有一名身分不詳之
        男子．．右手持一把不知名刀械，乘我不備時，從我背後抵住腰部叫我『把
        錢拿出來』，當時我大聲叫『搶劫』，該名歹徒並威脅我不要叫喊，當時我
        很害怕想要逃跑時，歹徒右手持刀並作勢要攻擊我，並將我左手臂割傷三處
        傷口，歹徒並同時叫我把左手上之皮包給他，我就將皮包丟在地上，歹徒前
        去撿皮包時，我就跑離現場找民眾求救」（參見偵查卷第四頁反面）
      (3)被害人於甲○審理時指述「等我領完錢，被告從後面抱住我，被告右手拿刀
        頂住我的腹部，被告要我把錢拿出來給他，我喊搶劫，被告要我不要再叫，
        說我再叫要給我好看，當時我有與被告發生拉扯，我想把被告推開，被告要
        拿刀刺我，我害怕，所以我把皮包丟出去，被告就去撿我的皮包，我趕快從
        右邊跑掉」（參見甲○九十年十一月十三日訊問筆錄）、「已經完全沒有辦
        法抵抗，才將皮包丟出去」、「（問：當時被告持水果刀抵住你時，有無辦
        法抗拒？）沒有辦法抗拒，我有試過，但沒有辦法抗拒，我有想掙脫而且被
        告持刀抵我，所以我只好將皮包丟出去」、「（問：被告持水果刀割傷你哪
        裡？）手臂及手肘，都是左手」（參見甲○九十年十二月四日訊問筆錄）
    (二)被害人確受有左手上臂二處刀傷及左手手腕一處刀傷，有被害人於警局時所拍
      攝之照片一幀附於偵查卷（第十八頁）可稽，被告辯稱該傷係被害人自己跌倒
      撞傷云云，不足採信。至被害人另所受之腹部鈍挫傷及四肢多處瘀青之傷害，
      有亞東紀念醫院診斷證明書一紙在卷可按，惟被害人自陳腹部鈍挫傷是因為被
      告持刀抵住伊的腹部，逃跑時跌倒所以致四肢瘀傷等語（參見甲○九十年十二
      月四日訊問筆錄），而被告持水果刀抵住被害人加以脅迫時，應尚無傷害之犯
      意，嗣係因被害人大喊「強劫」，並試圖推開被告，被告始生傷害犯意，而持
      水果刀割傷被害人，以達使被害人交付財物之目的，則被害人所受之腹部鈍挫
      傷，應非被告出於傷害犯意所造成，而被害人所受之四肢多處瘀傷，既係被害
      人自己跌倒所造成，即非被告所傷害之結果，公訴人認被告基於傷害之犯意，
      持刀割傷被害人致其受有腹部鈍挫傷、四肢多處瘀青之傷，容有誤會。
    (三)按強盜行為本質上包括以強暴、脅迫等不法方法致使他人不能抗拒之強制行為
      ，及在他人被強制至不能抗拒之情狀下，而強取他人之物或強迫他人交付或強
      得財產利益之「強取行為」與「強得行為」；舉凡一切足以使人喪失抗拒能力
      之方法，均可該當於強盜罪之強制行為，是行為人所施於被害人之強暴、脅迫
      ，只需壓抑被害人之抗拒，或使被害人身體上或精神上處於不能抗拒之狀態（
      喪失意思自由），即為已足（最高法院三十年上字第三○二三號判例意旨參照
      ）。本件被害人指陳當時因遭被告持刀抵住腰部無法抗拒，已如前述，復依當
      時之客觀情形，被告持刀抵住被害人之腰部，且於被害人大喊「強劫」，並試
      圖推開被告時，被告即持刀割傷被害人，被害人之生命、身體既已遭受危害，
      此時若再要求被害人加以抗拒，實屬困難，依上開說明，被害人於當時在客觀
      上已達於不能抗拒之程度。
    (四)此外，並有被告供盜匪所用之水果刀一把扣案可證，而其盜匪所得之財物，其
      中現金五百元部分，已花費四百元，所剩餘之一百元已據被害人領回，有臺北
      縣警察局中和分局贓物認領保管單一紙在卷足稽。
    綜上所述，本件事證明確，被告所辯為卸責之詞，不足採信，其犯行堪以認定。
二、按懲治盜匪條例係經立法院於四十六年六月五日循立法程序修正公布施行之法律
    ，並將原第八條「依特種刑事案件訴訟條例審理」及第十條「施行期間定為一年
    ，必要時得以命令延長」之規定刪除，原第九條改為第八條，第十一條改為第九
    條。考其刪除第十條之立法本意，係為期遏止盜風，改善治安，認本條例第一條
    至第七條及原第九條（修正後為第八條）均仍有施行之必要，因將本條例改為經
    久施行之常態性刑事特別法，並重新調整條次，形式上雖稱為修正，實質上已具
    重新全部立法之性質，自屬現行有效施行之法律。（最高法院八十八年台上字第
    五五三三號判決意旨參照）。核被告所為，係犯懲治盜匪條例第五條第一項第一
    款之普通盜匪罪及刑法第二百七十七條第一項普通傷害罪。其所犯上開二罪間，
    有方法結果之牽連關係，為牽連犯，應從一重之普通盜匪罪處斷。爰審酌被告犯
    罪之動機、目的、手段、智識程度、所生危害及犯罪後之態度等一切情狀，量處
    如主文所示之刑。
三、扣案之水果刀，雖係被告供盜罪所用之物，惟其供明該水果刀係在路邊麵攤拿的
    （詳甲○九十年十月二十六日訊問筆錄），既非被告所用，爰不另為沒收之諭知
    。至於被告盜匪所得之財物，其中現金四百元業經被告消費殆盡，及被害人之皮
    包、郵局金融卡、中國信託商業銀行金融卡、遠東商業銀行信用卡、台新銀行信
    用卡、國民身分證、機車駕駛執照、健保卡、學生證等物，亦遭被告丟棄在亞東
    紀念醫院內之垃圾桶等情，亦據被告供明在卷，是該等財物既經被告花用或丟棄
    而費失，自無從為發還之諭知；另被告花費剩餘之一百元，已據被害人領回，亦
    如前述，自不另為發還之諭知，併此敘明。
據上論斷，應依刑事訴訟法第二百九十九條第一項前段，懲治盜匪條例第五條第一項
第一款、第八條，刑法第二百七十七條第一項、第五十五條，罰金罰鍰提高標準條例
第一條前段，判決如主文。
本案經檢察官鄧媛到庭執行職務
中      華      民      國      九十一    年     一     月     八      日
                                  臺灣板橋地方法院刑事第三庭
                                          法  官  李  幼  妃
右正本證明與原本無異。
如不服本判決，應於判決送達後十日內，向甲○提出上訴狀。
                                          書記官  強  梅  芳
中      華      民      國      九十一    年     一     月     十      日
附錄本案論罪科刑法條全文
懲治盜匪條例第五條
有左列行為之一者，處無期徒刑或七年以上有期徒刑：
一、意圖為自己或第三人不法所有，以強暴、脅迫、藥劑、催眠術或他法，致使不能
　　抗拒，而取他人之物或使其交付者。
二、發掘墳墓而盜取殮物者。
三、藏匿或包庇盜匪者。
前項第一款之未遂犯罰之。
預備犯第一項第一款之罪者，處一年以下有期徒刑。
刑法第二百七十七條
傷害人之身體或健康者，處三年以下有期徒刑，拘役或一千元以下罰金。
犯前項之罪，因而致人於死者，處無期徒或七年以上有期徒刑；致重傷者，處三年以
上十年以下有期徒刑。
